【裁判字號】    99,非抗,8
【裁判日期】    990223
【裁判案由】    票款執行
【裁判全文】
臺灣高等法院民事裁定                   99年度非抗字第8號
再  抗告人  弘捷電路股份有限公司
法定代理人  甲○○
代  理  人  蔡慧玲律師
上列再抗告人因與相對人偕森股份有限公司間票款執行事件，對
於中華民國98年6月26日臺灣臺北地方法院98年度審抗字第176號
裁定提起再抗告，本院裁定如下：
    主  文
再抗告駁回。
再抗告訴訟費用由再抗告人負擔。
    理  由
一、相對人聲請意旨：相對人執有再抗告人於民國（下同）97年
    10月1日簽發，票面金額美金（下同）600萬元，未載到期日
    ，利息自到期日（即見票日）起按年息百分之二十計算，付
    款地為台北縣新店市○○路○段192號5樓之1，免除作成拒絕
    證書之本票1紙（下稱系爭本票），經相對人於98年3月30日
    前提示不獲付款，為此聲請本票裁定等語。原法院於98年4
    月8日以98年度司票字第8189號裁定，准相對人就600萬元及
    自98年3月30日起至清償日止按年息百分之二十計算之利息
    為強制執行。再抗告人提起抗告，經原法院98年6月26日98
    年度審抗字第176號裁定（下稱原裁定）駁回抗告。
    再抗告意旨：本票為提示證券，縱有免除作成拒絕證書之記
    載，依票據法第95條規定，執票人仍應為付款之提示；但相
    對人聲請系爭本票裁定前，未曾向再抗告人提示系爭本票。
    然原裁定竟誤認相對人已踐行提示付款程序，其適用法律顯
    有錯誤，爰提起再抗告請求廢棄原裁定，駁回相對人之聲請
    云云。
二、按對於抗告法院所為抗告有無理由之裁定再為抗告，僅得以
    其適用法規顯有錯誤為理由，並經原法院之許可；此項許可
    ，以原裁定所涉及之法律見解具有原則上之重要性者為限；
    又原法院認為不應許可者，應以裁定駁回其再抗告，此觀諸
    非訟事件法第45條第3至5項準用民事訴訟法第436條之3第3
    項規定自明。所謂適用法規顯有錯誤，係指原第二審判決就
    其取捨證據所確定之事實適用法規顯有錯誤而言，不包括認
    定事實不當之情形在內（最高法院82年度台上字第2185號裁
    定意旨參照）。又所謂具有原則上之重要性，係指該事件所
    涉及之法律見解意義重大，而有闡釋之必要者而言。經查：
  (一)按本票上雖有免除作成拒絕證書之記載，執票人仍應於所定
    期限內，為承兌或付款之提示，但對於執票人主張未為提示
    者，應負舉證之責，票據法第第124條準用同法第95條定有
    明文。故本票既經記載免除作成拒絕證書，票據債務人若抗
    辯執票人未經提示付款，即應負舉證責任（最高法院72年台
    上字第598號判決、84年台抗字第22號裁定意旨參照）。茲
    相對人主張系爭本票於98年3月30日前提示不獲付款一節，
    有免除作成拒絕證書之系爭本票可稽（見系爭本票裁定案卷
    第5頁），依前揭說明，系爭本票已符合票據法第120條本票
    要件，且符合同法第95、124條免除作成拒絕證書要件，則
    原法院就系爭本票為形式審查後，遂裁定准許相對人就600
    萬元及自98年3月30日起至清償日止按年息百分之二十計算
    之利息為強制執行；核無不合。
  (二)再抗告人固謂相對人並未提示系爭本票云云。惟依首揭說明
    ，提示本票純係事實認定問題，與適用法規顯有錯誤無關，
    亦不涉及原則上重要性之法律見解；從而，再抗告意旨即與
    前揭規定不合，為不合法，應予駁回，爰裁定如主文（何況
    ，再抗告人迄未舉證以實其說，其空言相對人未提示系爭本
    票，亦無足採）。
中    華    民    國    99    年    2     月    23    日
                    民事第十七庭
                        審判長法  官  藍文祥
                              法  官  陳麗芬
                              法  官  吳燁山
正本係照原本作成。
不得再抗告。
中    華    民    國    99    年    2     月    24    日
                              書記官  于  誠

司法院資訊處製作；財團法人民間司法改革基金會備份。
